【裁判字號】    86,訴,417
【裁判日期】    890922
【裁判案由】    偽造文書等
【裁判全文】
臺灣桃園地方法院刑事判決                          八十六年度訴字第四一七號
    公  訴  人  臺灣桃園地方法院檢察署檢察官
    被      告  申○○○
    選任辯護人  巳○○
                辰○○
    被      告  天○○
                庚○○
                地○○
     共      同
     選任辯護人 宇○○    律師
右列被告因偽造文書等案件，經檢察官提起公訴（八十五年度偵字第一二九四九號、
八十六年度偵字第四七三、三五０四號），本院判決如左：
        主  文
申○○○連續行使偽造私文書，足以生損害於他人，處有期徒刑肆年。
天○○、庚○○、地○○均無罪。
        事  實
一、申○○○因前所召集之互助會，遭其中互助會之成員標取會款後，不再支付互助
    會會金，致受損失，詎其明知資金已週轉不靈，且其僅係幫人託嬰照顧小孩，收
    入不足支付互助會會款，竟意圖為自己不法之所有，基於詐取他人財物之概括犯
    意，自民國八十二年十一月十二日起至八十八年十一月十二日止，在桃園縣桃園
    市○○路九一巷十四號召集互助會擔任會首，先後組織十二組民間互助會，會期
    分別為：（一）自八十二年十一月十二日起至八十五年十月十二日止，每會新台
    幣（下同）一萬元，採內標制，於每月十五日在其上址住處內開標，會員連同會
    首共計三十七會之民間互助會，申○○○利用部分互助會員間互不認識及利用部
    分會員於開標時未到場標會，而係由會首電話告知得標金額之機會，竟未得如附
    表一之所示之人同意虛列其為該互助會會員，嗣並冒用如附表一及如未得如附表
    一之一所示會員同意，於每月上述之開標日期，明知各該會員並未參加標會，在
    上址標會處，於空白紙上簽寫各該會員之姓名及競標利息，依習慣表示標取會款
    之標單用意，以如附表一不詳金額及如附表一之一所示之利息行使投標（標單於
    投標後丟棄不復存在），足以生損害於被冒名者，並先後於開標後，通知如附表
    一及如附表一之一所示之活會會員，使該等活會會員陷於錯誤，並使上開活會會
    員交付會金，而申○○○各詐得如附表一不詳金額及如附表一之一所示金額之財
    物；（二）自八十二年十一月十五日起至八十五年十一月十五日止，每會新台幣
    一萬元，採內標制，於每月十五日在其上址住處內開標，會員連同會首共計三十
    八會之民間互助會，申○○○以同方式竟未得如附表二之所示之人同意虛列其為
    該互助會會員，嗣並冒用如附表二及如未得如附表二之一所示會員同意，於每月
    上述之開標日期，明知各該會員並未參加標會，在上址標會處，於空白紙上簽寫
    各該會員之姓名及競標利息，依習慣表示標取會款之標單用意，以如附表二不詳
    金額及如附表二之一所示之利息行使投標（標單於投標後丟棄不復存在），足以
    生損害於被冒名者，並先後於開標後，通知如附表二及如附表二之一所示之活會
    會員，使該等活會會員陷於錯誤，並使上開活會會員交付會金，而申○○○秀詐
    得如附表二不詳金額及如附表二之一所示不詳金額之財物；（三）自八十三年十
    一月六日起至八十六年十月六日止，每會新台幣一萬元，採內標制，於每月六日
    在其上址住處內開標，會員連同會首共計三十七會之民間互助會，申○○○以同
    方式竟未得如附表三之所示之人同意虛列其為該互助會會員，嗣並冒用如附表三
    及如未得如附表三之一所示會員同意，於每月上述之開標日期，明知各該會員並
    未參加標會，在上址標會處，於空白紙上簽寫各該會員之姓名及競標利息，依習
    慣表示標取會款之標單用意，以如附表三不詳金額及如附表三之一所示之利息行
    使投標（標單於投標後丟棄不復存在），足以生損害於被冒名者，並先後於開標
    後，通知如附表三及如附表三之一所示之活會會員，使該等活會會員陷於錯誤，
    並使上開活會會員交付會金，而蕭寶秀各詐得如附表三不詳金額及如附表三之一
    所示金額之財物；（四）自八十三年十一月十二日起至八十六年十二月十二日止
    ，每會新台幣一萬元，採內標制，於每月十二日在其上址住處內開標，會員連同
    會首共計三十九會之民間互助會，申○○○以同方式竟未得如附表四之所示之人
    同意虛列其為該互助會會員，嗣並冒用如附表四及如未得如附表四之一所示會員
    同意，於每月上述開標日期，明知各該會員並未參加標會，在上址標會處，於空
    白紙上簽寫各該會員之姓名及競標利息，依習慣表示標取會款之標單用意，以如
    附表四不詳金額及如附表四之一不詳金額利息行使投標（標單於投標後丟棄不復
    存在），足以生損害於被冒名者，並先後於開標後，通知如附表四及如附表四之
    一所示之活會會員，使該等活會會員陷於錯誤，並使上開活會會員交付會金，而
    申○○○各詐得如附表四不詳金額及如附表四之一不詳金額之財物；（五）自八
    十三年十一月十五日起至八十七年二月十五日止，每會新台幣一萬元，採內標制
    ，於每月十五日在其上址住處內開標，會員連同會首共計四十一會之民間互助會
    ，申○○○以同方式竟未得如附表五之所示之人同意虛列其為該互助會會員，嗣
    並冒用如附表五及如未得如附表五之一所示會員同意，於每月上述之開標日期，
    明知各該會員並未參加標會，在上址標會處，於空白紙上簽寫各該會員之姓名及
    競標利息，依習慣表示標取會款之標單用意，以如附表五不詳金額及如附表五之
    一所示之利息行使投標（標單於投標後丟棄不復存在），足以生損害於被冒名者
    ，並先後於開標後，通知如附表五及如附表五之一所示之活會會員，使該等活會
    會員陷於錯誤，並使上開活會會員交付會金，而蕭寶秀各詐得如附表五不詳金額
    及如附表五之一所示金額之財物；（六）自八十四年五月十二日起至八十六年十
    一月十二日止，每會新台幣一萬元，採內標制，於每月十二日在其上址住處內開
    標，會員連同會首共計三十二會之民間互助會；申○○○以同方式竟未得如附表
    六之所示之人同意虛列其為該互助會會員，嗣並冒用如附表六及如未得如附表六
    之一所示會員同意，於每月上述之開標日期，明知各該會員並未參加標會，在上
    址標會處，於空白紙上簽寫各該會員之姓名及競標利息，依習慣表示標取會款之
    標單用意，以如附表六不詳金額及如附表六之一所示之利息行使投標（標單於投
    標後丟棄不復存在），足以生損害於被冒名者，並先後於開標後，通知如附表六
    及如附表六之一所示之活會會員，使該等活會會員陷於錯誤，並使上開活會會員
    交付會金，而申○○○各詐得如附表六不詳金額及如附表六之一所示金額之財物
    ；（七）自八十四年五月十五日起至八十六年十月十五日止，每會新台幣一萬元
    ，採內標制，於每月十五日在其上址住處內開標，會員連同會首共計三十一會之
    民間互助會；申○○○以同方式竟未得如附表七之所示之人同意虛列其為該互助
    會會員，嗣並冒用如附表七及如未得如附表七之一所示會員同意，於上述之開標
    日期，明知各該會員並未參加標會，在上址標會處，於空白紙上簽寫各該會員之
    姓名及競標利息，依習慣表示標取會款之標單用意，以如附表七及如附表七之一
    所示之利息行使投標（標單於投標後丟棄不復存在），足以生損害於被冒名者，
    並先後於開標後，通知如附表七及如附表七之一所示之活會會員，使該等活會會
    員陷於錯誤，並使上開活會會員交付會金，而申○○○各詐得如附表七及如附表
    七之一所示金額之財物；（八）自八十四年十一月六日起至八十七年九月六日止
    ，每會新台幣一萬元，採內標制，於每月六日在其上址住處內開標，會員連同會
    首共計三十六會之民間互助會；申○○○以同方式竟未得如附表八之所示之人同
    意虛列其為該互助會會員，嗣並冒用如附表八及如未得如附表八之一所示會員同
    意，於上述之開標日期，明知各該會員並未參加標會，在上址標會處，於空白紙
    上簽寫各該會員之姓名及競標利息，依習慣表示標取會款之標單用意，以如附表
    八不詳金額及如附表八之一所示之利息行使投標（標單於投標後丟棄不復存在）
    ，足以生損害於被冒名者，並先後於開標後，通知如附表八及如附表八之一所示
    之活會會員，使該等活會會員陷於錯誤，並使上開活會會員交付會金，而申○○○各詐得如附表八不詳金額及如附表八之一所示金額之財物；（九）自八十四年
    十一月六日起至八十七年九月六日止，每會新台幣一萬元，採內標制，於每月六
    日在在其上址住處內開標，會員連同會首共計三十六會之民間互助會；申○○○
    以同方式竟未得如附表九之所示之人同意虛列其為該互助會會員，嗣並冒用如附
    表九及如未得如附表九之一所示會員同意，於上述之開標日期，明知各該會員並
    未參加標會，在上址標會處，於空白紙上簽寫各該會員之姓名及競標利息，依習
    慣表示標取會款之標單用意，以如附表九不詳金額及如附表九之一所示之利息行
    使投標（標單於投標後丟棄不復存在），足以生損害於被冒名者，並先後於開標
    後，通知如附表九及如附表九之一所示之活會會員，使該等活會會員陷於錯誤，
    並使上開活會會員交付會金，而申○○○各詐得如附表九不詳金額及如附表九之
    一所示金額之財物；（十）自八十四年十一月十五日起至八十四年十月十五日止
    ，每會新台幣一萬元，採內標制，於每月十五日在其上址住處內開標，會員連同
    會首共計三十七會之民間互助會；申○○○以同方式竟未得如附表十所示之人同
    意虛列其為該互助會會員，嗣並冒用如附表十及如未得如附表十之一所示會員同
    意，於上述之開標日期，明知各該會員並未參加標會，在上址標會處，於空白紙
    上簽寫各該會員之姓名及競標利息，依習慣表示標取會款之標單用意，以如附表
    十不詳金額及如附表十之一所示之利息行使投標（標單於投標後丟棄不復存在）
    ，足以生損害於被冒名者，並先後於開標後，通知如附表十不詳金額及如附表十
    之一所示之活會會員，使該等活會會員陷於錯誤，並使上開活會會員交付會金，
    而申○○○各詐得如附表十及如附表十之一所示金額之財物；（十一）自八十五
    年七月六日起八十八年十月六日止，每會新台幣一萬元，採內標制，於每月六日
    在其上址住處內開標，會員連同會首共計四十一會之民間互助會；申○○○竟未
    得如附表十一之所示之人同意所示之人同意虛列其為該互助會會員，嗣並冒用附
    表十一及未得如附表十一之一之會員，於每月上述之開標日期，明知各該會員並
    未參加標會，在上址標會處，於空白紙上簽寫各該會員之姓名及競標利息，依習
    慣表示標取會款之標單用意，以如附表十一不詳金額及附表十一之一所示之利息
    行使投標（標單於投標後丟棄不復存在），足以生損害於被冒名者，並先後於開
    標後，通知如附表十一及附表十一之一所示之活會會員，使該等活會會員陷於錯
    誤，並使上開活會會員交付會金，而申○○○各詐得如附表十一不詳金額及附表
    十一之一所示金額之財物；（十二）自八十五年七月十二日起至八十八年十一月
    十二日止，每會新台幣一萬元，採內標制，於每月五日在其上址住處內開標，會
    員連同會首共計四十二會之民間互助會；申○○○竟未得如附表十二所示之人同
    意虛列其為該互助會會員，嗣並冒用及附表十二及附表十二之一之所示之人，於
    每月上述之開標日期，明知各該會員並未參加標會，在上址標會處，於空白紙上
    簽寫各該會員之姓名及競標利息，依習慣表示標取會款之標單用意，以如附表十
    二不詳金額及附表十二之一所示之利息行使投標（標單於投標後丟棄不復存在）
    ，足以生損害於被冒名者，並先後於開標後，通知如附表十二所示之活會會員，
    使該等活會會員陷於錯誤，並使上開活會會員交付會金，而申○○○各詐得如附
    表十二不詳金額及附表十二之一所示金額之財物；又申○○○復基於同前之意圖
    為自己不法之所有之概括犯意，於上述時、地，向丙○○、宙○○、壬○○、郭
    林阿蕊、陳己○○、癸○○、廖鍾完、呂張騰芳、簡呂秋英、酉○○等人，佯稱
    急需用錢、或投資、或週轉等情而調借金錢，使丙○○等人陷於錯誤，其中丙○○交付六十五萬元、宙○○交付六十萬元、壬○○交付四十萬元、郭林阿蕊交付
    二十五萬元、廖鍾完交付一０五萬元、癸○○交付三十五萬元、呂張騰芳交付九
    十萬元、簡呂秋英交付九十萬元、酉○○交付五十萬元，申○○○此部分共計詐
    得七百二十五萬元。嗣申○○○無法支付上開互助會會款及上述詐取之款項，而
    於八十五年十月六日宣布停會，丙○○等人始知受騙；申○○○並於八十五年十
    月十一日向台灣桃園地方法院檢察署檢察官坦承犯罪經過而接受裁判。
二、案經申○○○向台灣桃園地方法院檢察署檢察官具狀自首、及陳己○○訴由法務
    部調查局桃園縣調查站移送桃園地方法院檢察署檢察官偵查起訴。
        理  由
壹、被告申○○○部分：
一、訊據被告申○○○對於右揭虛列互助會會員人數、偽造標單、冒標會款及詐借前
    述款項之犯行，迭於偵查及本院審理中均坦承不諱，核與告訴人陳己○○、證人
    即各活會會員及出借金錢之壬○○、丁○○、丙○○、寅○○、癸○○、卯○○
    、黃○○、梁芳子、宙○○、酉○○、黃麗美、黃麗美、楊美珍、郭林阿蕊、楊
    玉女、玄○○、午○○、戊○○、顏士評、Ａ○○○、王維英、蔡郁芬、辛○○
    、李鳳嬌、戌○○、陳麗嬌、廖鍾完等人分別於偵、審中指訴或證述之情節相符
    ，並有互助會會簿影本十二份、借據、借款明細表、借款金額統計表各乙紙在卷
    可憑，本件事證明確，被告申○○○犯行洵堪認定。
二、查被告申○○○偽填如附表一至如附表十二之一所示之人姓氏及標會利息於空白
    紙上，依民間互助會之習慣除表示標會會員外，另表示該名義人願出所書之利息
    金額標取會款，故該標單係屬以文書論之私文書（最高法院八十七年度台非字第
    一二號判決意旨參照），是被告偽填上開標單，並持之行使參予投標，使不知情
    之其餘活會會員陷於錯誤而交付會款，足生損害於如附表一至如附表十二之一所
    示之活會會員及詐取財物，其所為係犯刑法第二百十六條、第二百十條、第二百
    二十條第一項之行使偽造準私文書罪及刑法第三百三十九條第一項之詐欺取財罪
    。又被告申○○○冒簽如附表一至如附表十二之一所示之人之標單乃表示投標名
    義人簽名之意思，係偽造他人之署押，又其偽造他人之署押，係偽造私文書行為
    之一部，不另論以同法第二百十七條第一項之罪；又其偽造上開私文書後，復持
    以行使，其偽造之低度行為，為高度之行使行為所吸收，不另論罪。又被告申○○○先後多次冒標犯行而向尚未得標之活會會員收取會款，使各該活會會員陷於
    錯誤而交付會款，及向丙○○等人詐借上開款項，各均係一行為觸犯數詐欺罪名
    ，應依想像競合犯，各從一重詐欺取財罪處斷。又被告先後多次行使偽造如附表
    一至如附表十二之一所示之人之投標單而行使偽造準私文書、詐欺及向丙○○等
    人詐取款項犯行，各時間緊接，手法相同，觸犯同一構成要件之罪名，顯係分別
    基於概括之犯意為之，均為連續犯，均應依刑法第五十六條各論以行駛偽造私文
    書罪、詐欺取材罪，並各加重其刑。又被告所犯上述行使偽造準私文書罪及詐欺
    取財罪間，有方法結果之牽連關係，為牽連犯，應依刑法第五十五條之規定，從
    一重依行使偽造準私文書罪處斷。又申○○○於告訴人己○○等人於八十五年十
    月二十八日向法務部調查局桃園縣調查站提出告訴前，即於八十五年十月十一日
    具狀向台灣桃園地方法院檢察署檢察官自首犯罪經過，並表示願受裁判，有卷附
    之申○○○自首狀（見台灣桃園地方法院檢察署八十五年偵字第一二九四九卷第
    一頁）在卷足按，係對於未發覺之罪自首而受裁判，應減輕其刑，並依規定先加
    後減之。爰審酌爰審酌被告犯罪動機、目的、手段、所生損害、及犯罪後之態度
    等一切情狀，量處如主文第一項所示之刑，以示懲儆。
三、至被告偽造如附表一至如附表十二之一所示之標單，並未扣案，且被告申○○○
    陳明已經丟棄，顯已滅失，自無庸宣告沒收，併此敘明。
貳、被告天○○、庚○○、地○○部分：
一、公訴意指另以：被告天○○、庚○○、地○○與被告申○○○係母子、媳婦關係
    ，被告申○○○於籌組上開互助會後，被告天○○、庚○○、地○○三人亦共同
    基於不法所有之概括犯意，連續多次，於互助會存續期間內不詳月份，在桃園縣
    桃園市○○路九十一巷十四號開標地點，偽造丙○○、呂秋英、楊玉英、癸○○
    、陳己○○等人名義之標單，標取互助會款，佯稱丙○○等人得標，致其餘活惠
    會員陷於錯誤，仍然交付會款給被告申○○○、天○○、庚○○、地○○，足稱
    損害於丙○○等互助會活會會員；因認被告天○○、庚○○、地○○亦涉有詐欺
    及行使偽造私文書之罪嫌云云。
二、按犯罪事實應依證據認定之，無證據不得推定其犯罪事實，又不能證明被告犯罪
    者，應諭知無罪之判決，刑事訴訟法第一百五十四條、第三百零一條第一項分別
    定有明文。又告訴人之告訴係以使被告受刑事追訴為目的，是其陳述是否與事實
    相符，仍應調查其他證據以資審認（最高法院五十二年台上字第一三００號判例
    參照）。而認定被告有罪之事實，應憑證據，如未能發現相當之證據，或證據不
    足以證明，自不能以推測或擬制之方法以之為裁判基礎；且認定事實所憑之證據
    ，其為訴訟上之證明，須達於通常一般之人均不致有所懷疑而得卻確信者，始得
    據為有罪之認定，倘其證明尚未達到此一程度，而有合理懷疑存在時，尚難為有
    罪之認定基礎；另茍積極之證據不足以為被告事實之認定，即應為被告有利之認
    定，更不必有何有利之證據；最高法院三十年上字八一六號、四十年台上字八六
    號、七十六年台上字四九八六號判例，分別揭有上旨，足資參照。訊據被告天○○、庚○○、地○○固坦承有在其母親即被告申○○○不在家時，如有互助會會
    員送交會款時，會幫其母親代收並轉交，或順道載送其母親收取互助會會款，或
    幫忙謄寫資料，惟均堅詞否認涉有公訴人所指之犯行，均辯稱：互助會之事都是
    其母親申○○○在處理，渠等並未參與介入，且互助會開標之時間均在中午，當
    時渠等人均上班等語。
四、經查：（一）本件告訴人陳己○○及證人壬○○、丁○○、丙○○、楊玉英、癸○○、卯○○、黃○○、梁芳子、宙○○、酉○○、黃麗美、王楊玉女、玄○○
    、午○○、戊○○、顏士評、Ａ○○○、王維英、辛○○、李鳳嬌、戌○○、陳
    麗嬌，分別於偵審中均陳稱：係參加申○○○所召集之互助會等語（見台灣桃園
    地方法院檢察署八十六年度偵字第四七三號卷第二頁至第八頁、第五十七頁至第
    六十頁、八十五年度偵字第一二九四九號卷第六十五頁反面至第六十六頁、本院
    八十六年五月二十三日、八十六年九月五日、八十六年十月一日、八十六年十月
    二十四日筆錄），核與被告申○○○供稱：十二個互助會均係伊所召集的，會首
    係伊一個人等語相符，並有互助會單十二紙在卷足稽，足見被告天○○、庚○○
    、地○○並非會首；（二）又告訴人陳己○○及證人丙○○等人雖指訴：被告天
    ○○、庚○○、地○○等人有代收互助會款等詞，然查：被告天○○、庚○○、
    地○○雖不否認有代為收受及轉交會款給被告申○○○之事，但此係被告申○○○不在家時，被告申○○○之互助會會員要求被告天○○、庚○○、地○○等人
    轉交給申○○○，此業據告訴人陳己○○、證人丙○○、丁○○陳稱：有時會拿
    互助會錢到申○○○家中，申○○○不在時他的小孩、媳婦會代收等語（見本院
    八十六年五月二十三日筆錄），且另一證人王維英亦證稱：因為伊白天要上班，
    會款都是晚上送過去的，如果申○○○不在，伊會問他兒子，申○○○何時回來
    ，伊才將會款交給申○○○，因為其與申○○○之小孩不認識等語、證人即曾到
    場標會之蔡郁芬證稱：伊曾經去標過一次互助會，當日是中午其並未見到申○○○之兒子及媳婦，每次伊都會將會錢送過去，有時申○○○不在，他兒子、媳婦
    會代收會款等語（見本院八十六年十月二十四日筆錄），足見被告天○○、庚○○、地○○僅係單純幫被告申○○○代收會款；且酌以被告天○○、庚○○、地
    ○○與被告申○○○居住同一處所，被告天○○、庚○○、地○○於其母親、婆
    婆即被告申○○○不在家時代為為收受會款並轉交乃人之常情，是尚難據此即遽
    認為被告天○○、庚○○、地○○與被告申○○○間就公訴人所指之犯行，有犯
    意聯絡行為分擔。（三）又查告訴人陳己○○、證人丙○○、癸○○等人先於偵
    中陳稱：都沒有去標過互助會云云，嗣檢察官再訊問被告申○○○之子女有無參
    加互助會事務？告訴人陳己○○、證人丙○○、壬○○、癸○○、黃○○、寅○○、丁○○、卯○○等人均陳稱：大兒子天○○、大媳婦庚○○、三兒子地○○
    ，有向渠等人收過會款，有時互助會開標時他們（天○○、庚○○、地○○）也
    在場云云（見台灣桃園地方法院檢察署八十六年度偵字第四七三號卷第五十八頁
    、第五十九頁反面），繼於本院詢問時告訴人陳己○○、證人吳丁財、丙○○均
    陳稱：未去標過互助會云云（見本院八十六年五月二十三日筆錄），則告訴人陳
    己○○、證人丙○○、癸○○、丁○○、卯○○等人於偵審中均先則均陳稱未去
    標過互助會，然既未去標過互助會，焉會知悉被告天○○、庚○○、地○○在場
    ？足見上開告訴人陳己○○及證人之證詞即有前後不一之瑕疵。（四）又告訴人
    陳己○○及證人丙○○、壬○○、癸○○、黃○○、寅○○、丁○○、卯○○雖
    又指稱：被告申○○○將冒標所得之會款及詐騙之財物，購置財產予其子女云云
    ，然經本院向財政部財稅中心函查被告天○○、庚○○、地○○等人之財產明細
    資料，被告天○○、庚○○、地○○三人均未有何不動產、車輛等財產之登錄，
    有財政部財稅中心八十七年陸月二日資五字第八七０九七三一三號函在卷足按，
    是此部分乃係告訴人及證人臆測之詞，不足以作為認定被告天○○、庚○○、地
    ○○有共犯公訴人所指之犯行之積極證據。縱上所述，本件並無任何積極事證足
    認被告天○○、庚○○、地○○有何公訴人所指之犯行。是既不能證明被告天○○、庚○○、地○○犯罪，自應為被告三人無罪之諭知。
據上論斷，應依刑事訴訟法第二百九十九條第一項前段、第三百零一條第一項，刑法
第五十六條、第二百十六條、第二百十條、第二百二十條第一項、第三百三十九條第
一項、第五十五條、第六十二條前段，罰金罰鍰提高標準條例第一條前段，判決如主
文。
本案經檢察官呂理銘到庭執行職務。
中      華      民      國      八十九      年    九    月    二十二    日
                                臺灣桃園地方法院刑事第四庭
                                      法  官   邱滋杉
右正本證明與原本無異。
如不服本判決，應於判決送達後十日內向本院提出上訴狀( 應附繕本 )，上訴於
臺灣高等法院。
                                      書記官   許世賢
中        華        民        國   八十九   年   十   月    五    日
附表一（並未參加自82、11、12至85、10、12之互助會，申○○○虛列為會員並冒標
者、每月十二日開標，會員加會首共計三十七人，每會一萬元，採內標制（即活會會
員僅須交付每會金額扣除得標會息後之餘額予會首，以下同）：
編號  姓  名   起 迄 會 時 間    冒 標 時 間   得標金額    詐 得  金  額
                                               （新台幣）   （活會人數）
一    未○○   82、11、12至85    85、9、5      不  詳      不   詳
               、10、12                                     四人
     （申○○○
     虛列之會員）
附表一之一（參加自82、11、12至85、10、12之互助會，申○○○冒標者）：
編號  姓  名  起迄會時間    冒標時間      得標金額      詐  得  金  額
                                         （新台幣）     （活會人數）
一    劉阿安  82、11、12至   84、5、12    二、三００元   三二０、九００元
              85、10、12                                  十九人
二    丙○○  同右           84、8、12    二、四００元   三二六、四００元
                                                         十四人
三    顏士平   同右          84、10、12   二、四００元   三三一、二００元
                                                         十二人
四    呂秋英  同右           84、12、12   二、四００元   三三六、０００元
                                                         十人
附表二（並未參加自82、11、15至85、11、15之互助會，申○○○虛列為會員並冒標
者、每月十五日開標，會員加會首共計三十八人，每會一萬元，採內標制）：
編號  姓  名   起 迄 會 時 間    冒 標 時 間   得標金額    詐 得  金  額
                                               （新台幣）   （活會人數）
一    惠子      82、11、15至85    不詳         不  詳      不   詳
               、9、15
     （申○○○
     虛列之會員）
附表二之一（參加自82、11、15至85、11、15之互助會，申○○○冒標者）、（本互
助至八十五年十月六日被告申○○○宣布停會時共有二十二會已標取會款）：
    本會被告申○○○共尚冒標如下互會助，其冒標金額、時間均不詳：黃太太、癸○○（二會）、丑○○（二會）、己○○（二會）、吳添丁、廖學傑。
附表三（並未參加自83、11、6至86、10、6之互助會，申○○○虛列為會員並冒標者
、每月十二日開標，會員加會首共計三十七人，每會一萬元，採內標制）：
編號  姓  名  起迄會時間   冒標時間    得  標  金  額   詐  得  金  額
                                         （新台幣）     （活會人數）
一    洪先生  83、11、6至  不詳        不詳             不詳
              86、10、6
二    洪先生  同右         不詳         不詳             不詳
附表三之一（參加自83、11、6至85、10、6之互助會，申○○○冒標者）、（本互助
至八十五年十月六日被告申○○○宣布停會時共有四會已標取會款）：
編號  姓  名  起迄會時間   冒標時間    得  標  金  額   詐  得  金  額
                                         （新台幣）     （活會人數）
一    謝秋玉  83、11、6至  83、11、6   二、二００元     二九三、０００元
              85、10、6                                 三五人
二    黃明于  同右         83、12、6    二、二五０元     二九三、五００元
                                                        三四人
三    宙○○  同右         84、1、6    二、三００元     二九一八００元
                                                        三三人
四    郭勝民  同右         84、2、6    二、二００元     二九九、六００元
                                                        三二人
五    郭秀碧  同右         84、3、6    二、三００元     二九八、七００元
                   三一人
六    陳碧玉  同右         84、8、6    二、四００元     三０七、六００元
                                                        二六人
七    徐永樂  同右         84、9、6   二、五００元     三０七、五００元
                                                        二五人
八    簡春寬  同右         84、10、6   二、四００元     三一二、四００元
                                                        二四人
九    戊○○  同右         84、11、6   二、五００元     三一二、五００元
                                                        二三人
十    戌○○  同右         85、2、6    二、四００元     三二二、０００元
                                                        二０人
十一  蔡林尊  同右         85、3、6    二、四００元     三二四、四００元
                                                        十九人
十二  黃志賢  同右         85、5、6    二、五００元     三二七、五００元
                                                        十七人
十三  黃麗美  同右         85、6、6    二、六００元     三二八、四００元
                                                        十六人
十四  陳麗華  同右         85、7、6    二、五００元     三三二、五００元
                                                        十五人
十五  秋英    同右         85、8、6    二、六００元     三三三、六００元
                                                        十四人
十六  秋英    同右         不詳        不詳             不詳
十七  素琴    同右         不詳        不詳             不詳
十八  素琴    同右         不詳        不詳             不詳
附表四（並未參加自83、11、12至86、12、12之互助會，申○○○虛列為會員並冒標
者、每月十二日開標，會員加會首共計三十九人，每會一萬元，採內標制）：
編號  姓  名  起迄會時間   冒標時間    得  標  金  額   詐  得  金  額
                                       （新台幣）       （活會人數）
一    麗紅    83、11、12至  不詳        不詳             不詳
              86、12、12
二    麗紅    同右          不詳        不詳             不詳
附表四之一（參加自83、11、12至86、12、12之互助會，申○○○冒標者）、（本互
助至八十五年十月六日被告申○○○宣布停會時共有七會已標取會款）：
    本會被告申○○○共尚冒標如下互會助，其冒標金額、時間均不詳：徐永樂、呂
    密、銀玉英、邱子○、林麗秋、林永豐、劉阿守、劉碧蘭、黃碧枝、呂秋英、楊
    玉英、丙○○、阿惠。
附表五（並未參加自83、11、15至87、2、15之互助會，申○○○虛列為會員並冒標
者、每月十二日開標，會員加會首共計四十一人，每會一萬元，採內標制）：
編號  姓  名  起迄會時間   冒標時間    得  標  金  額   詐  得  金  額
                                       （新台幣）       （活會人數）
一    甲○○  83、11、15至   不詳      不詳             不詳
              87、2、15
附表五之一（參加自83、11、15至87、2、15之互助會，申○○○冒標者）、（本互
至八十五年十月六日被告申○○○宣布停會時共有四會已標取會款）：
編號  姓  名  起迄會時間   冒標時間    得  標  金  額   詐  得  金  額
                                         （新台幣）     （活會人數）
一    簡碧花 83、11、15至 83、11、15  二、二００元     三二四、二００元
              87、2、15                                 三九人
二    簡碧花  同右         83、12、15  二、二００元     三二、六四００元
                                                        三八人
三    簡碧花  同右         84、1、15   二、二００元     三二八、六００元
                                                        三七人
四    宙○○  同右         84、12、15  二、五００元     三四五、０００元
                                                        二六人
五    郭秀碧  同右         85、1、15   二、四００元     三五０、０００元
                                                        二五人
六    郭勝民  同右         85、2、15   二、六００元     三四七、六００元
                                                        二四人
七    郭林阿蕊  同右       85、3、15   二、六００元     三五０、二００元
                                                        二三人
八    邱月初  同右         85、5、15   二、七００元     三五三、三００元
                                                        二一人
九    邱月初  同右         85、6、15   二、六００元     三五八、０００元
                                                        二０人
十    徐鄭月香   同右      86、7、15   二、五００元     三六二、五００元
                                                        十九人
十一  徐鄭月香   同右      86、8、15   二、七００元     三五八、七００元
                                                        十八人
十二  養樂多  同右         86、9、15   二、七００元     三六七、五００元
附表六（並未參加自84、5、12至86、11、12之互助會，申○○○虛列為會員並冒標
者、每月十二日開標，會員加會首共計三十二人，每會一萬元，採內標制）：
編號  姓  名  起迄會時間   冒標時間    得  標  金  額   詐  得  金  額
                                       （新台幣）       （活會人數）
一    傅中豪  84、5、12至  不詳        不詳             不詳
              86、11、12
附表六之一（參加自84、5、12至86、11、12之互助會，申○○○冒標者）、（本互
至八十五年十月六日被告申○○○宣布停會時共有三會已標取會款）：
編號  姓  名  起迄會時間   冒標時間    得  標  金  額   詐  得  金  額
                                       （新台幣）       （活會人數）
一    壬○○  84、5、12至  84、9、12   二、二００元     二六二、八００元
              86、11、12                                二六人
二    壬○○  同右         84、10、12  二、三００元     二六二、五００元
                                                        二五人
三    郭勝三  同右         85、2、12   二、六００元     二六五、四００元
                                                        二一人
四    宙○○  同右         85、3、12   二、三五０元     二七三、０００元
                                                        二０人
五    郭秀碧  同右         85、4、12   二、四五０元     二七三、四五０元
                                                        十九人
六    阿照    同右         85、5、12   二、五００元     二七五、０００元
                           十八人
七    阿屘    同右         85、6、12   二、五００元     二七七、五００元
                                                        十七人
八    劉阿守  同右         85、7、12   二、六００元     二七八、四００元
                                                        十六人
九    呂秋英  同右         不詳        不詳             不詳
      （二會）
十    陳志遠  同右         不詳        不詳             不詳
十一  癸○○  同右         不詳        不詳             不詳
十二  子○    同右         不詳        不詳             不詳
附表七（並未參加自84、5、15至86、10、15之互助會，申○○○虛列為會員並冒標
者、每月十二日開標，會員加會首共計三十一人，每會一萬元，採內標制）：
編號  姓  名  起迄會時間   冒標時間    得  標  金  額   詐  得  金  額
                                       （新台幣）       （活會人數）
 一   亥○○  84、5、15至  84、12、15   二、四００元    二五七、二００元
              86、10、15                                二二人
附表七之一（參加自84、5、15至86、11、15之互助會，申○○○冒標者）、（本互
至八十五年十月六日被告申○○○宣布停會時共有二會已標取會款）：
編號  姓  名  起迄會時間   冒標時間    得  標  金  額   詐  得  金  額
                                       （新台幣）       （活會人數）
一    丑○○  84、5、15至  84、5、15   二、０００元     二五二、０００元
    （葉愛珠） 86、11、15                               二九人
二    己○○   同右        84、6、15   二、一００元     二五一、二００元
                                                        二八人
三    己○○   同右        84、7、15   二、一００元     二五三、三００元
                                                        二七人
四    簡碧花   同右        85、2、15   二、五００元     二六０、０００元
                                                        二０人
五    簡碧花   同右        85、3、15   二、三００元     二六六、三００元
                                                        十九人
六    郭勝三   同右        85、4、15   二、三００元     二六八、六００元
                                                        十八人
七    宙○○   同右        85、5、15   二、四五０元     二六八、三五０元
                                                        十七人
八    郭秀碧   同右       85、6、15    二、四００元     二七一、六００元
                                                        十六人
九    壬○○   同右       85、7、15    二、五００元     二七二、五００元
                                                        十五人
十    林福棉   同右       85、8、15    二、六五０元     二七二、０００元
                                                        十四人
附表八（並未參加自84、11、6至87、9、6之互助會，申○○○虛列為會員並冒標者
、每月六日開標，會員加會首共計三十六人，每會一萬元，採內標制）：
編號  姓  名  起迄會時間   冒標時間    得  標  金  額   詐  得  金  額
                                       （新台幣）       （活會人數）
一    甲○○  84、11、6至  不詳        不詳             不詳
              87、9、6
二    楊太太  同右         不詳        不詳             不詳
三    楊太太  同右         不詳        不詳             不詳
附表八之一（參加自84、11、6至87、9、6之互助會，申○○○冒標者）、（本互至
八十五年十月六日被告申○○○宣布停會時共有一會已標取會款）：
編號  姓  名  起迄會時間   冒標時間    得  標  金  額   詐  得  金  額
                                       （新台幣）       （活會人數）
一    簡萬福  84、11、6至  84、12、6   二、三００元     二八一、八００元
              87、9、6                                  三四人
二    羅顯光  同右         85、3、6    二、六００元     二八二、０００元
                                                        三０人
三    張莞爾  同右         85、4、6    二、五００元     二八七、五００元
                                                        二九人
四    羅慧萍  同右         85、5、6    二、四００元     二九二、八００元
                                                        二八人
五    寅○○  同右         85、6、6    二、六００元     二八九、八００元
                                                        二七人
六    張美珠  同右         85、7、6    二、六００元     二九二、四００元
                                                        二六人
七    張佳華  同右         85、8、6    二、六００元     二九五、０００元
                                                        二五人
八    郭阿嬌  同右         85、9、6    二、六００元     二九七、六００元
                                                        二四人
附表九（並未參加自84、11、6至87、9、6之互助會，申○○○虛列為會員並冒標者
、每月十二日開標，會員加會首共計三十六人，每會一萬元，採內標制）：
編號  姓  名  起迄會時間   冒標時間    得  標  金  額   詐  得  金  額
                                       （新台幣）       （活會人數）
一    丑○○  84、11、6至  不詳        不詳             不詳
              87、9、6
附表九之一（參加自84、11、6至87、9、6之互助會，申○○○冒標者）、（本互至
八十五年十月六日被告申○○○宣布停會時共有二會已標取會款）：
編號  姓  名  起迄會時間   冒標時間    得  標  金  額   詐  得  金  額
                                       （新台幣）       （活會人數）
一    阿火    84、11、6至  84、11、6   二、二００元     二八五、二００元
              87、9、6                                  三四人
二    陳文進  同右         85、4、6    二、五００元     二八七、五００元
                                                        二九人
三    黃敬通  同右         85、5、6    二、五００元     二九０、０００元
                                                        二八人
四    曾蓉端  同右         85、6、6    二、六００元     二八九、八００元
                                                        二七人
五    李阿錦  同右         85、7、6    二、五００元     二九五、０００元
                                                        二六人
六    李阿錦  同右         85、8、6    二、五００元     二九七、五００元
                                                        二五人
七    李阿錦  同右         85、9、6二、六００元     二九七、六００元
                                                        二四人
附表十（並未參加自84、11、15至87、10、15之互助會，申○○○虛列為會員並冒標
者、每月十二日開標，會員加會首共計三十七人，每會一萬元，採內標制）：
編號  姓  名  起迄會時間   冒標時間    得  標  金  額   詐  得  金  額
                                       （新台幣）       （活會人數）
一    阿嬌    84、11、15至 不詳        不詳             不詳
              87、10、15
附表十之一（參加自84、11、15至87、10、15之互助會，申○○○冒標者）、（本互
至八十五年十月六日被告申○○○宣布停會時共有三會已標取會款）：
編號  姓  名  起迄會時間   冒標時間    得  標  金  額   詐  得  金  額
                                       （新台幣）       （活會人數）
一    宙○○  84、11、15至 84、11、15  二、一００元     二九六、五００元
              87、10、15                                三五人
二    郭秀碧  同右         84、12、15  二、四００元     二七八、四００元
               三四人
三    黃振嘉  同右         85、1、15   二、四００元     二八０、八００元
                                                        三三人
四    郭信雄  同右         85、2、15   二、四五０元     二八一、六００元
                                                        三二人
五    乙○○  同右         85、7、15   二、六００元     二八九、八００元
                                                        二七人
附表十一（並未參加自85、7、6至88、10、6之互助會，申○○○虛列為會員並冒標
者、每月十二日開標，會員加會首共計四十一人，每會一萬元，採內標制）：
編號  姓  名  起迄會時間   冒標時間    得  標  金  額   詐  得  金  額
                                       （新台幣）       （活會人數）
一    洪先生  85、7、6至   85、7、6    二、二００元     三二八、一００元
              88、10、6                                 三九人
二    洪先生  同右         85、8、6    二、四００元     三一八、０００元
                                                        三八人
附表十一之一（參加自85、7、6至88、10、6之互助會，申○○○冒標者）：
編號  姓  名  起迄會時間   冒標時間    得  標  金  額   詐  得  金  額
                                       （新台幣）       （活會人數）
一    郭太太  85、7、6至   85、9、6    二、五五０元     三一五、六五０元
              88、10、6
附表十二（並未參加自85、7、12至88、11、12之互助會，申○○○虛列為會員並冒
標者、每月十二日開標，會員加會首共計四十二人，每會一萬元，採內標制）：
編號  姓  名  起迄會時間   冒標時間    得  標  金  額   詐  得  金  額
                                       （新台幣）       （活會人數）
一    蕭淑萍  85、7、12至  85、7、12   二、五００元     三二０、０００元
              88、11、12                                四０人
附表十二之一（參加自85、7、12至88、11、12之互助會，申○○○冒標者）：
編號  姓  名  起迄會時間   冒標時間    得  標  金  額   詐  得  金  額
                                       （新台幣）       （活會人數）
一    阿昭     85、7、12至   85、8、12   二、六００元     三一八、六００元
               88、11、12                                 三九人
二    溫彩娥   同右          85、9、12   二、六００元     三二一、二００元
                                                          三八人
附論罪科刑依據之法條：
刑法第三百三十九條：
意圖為自己或第三人不法之所有，以詐術使人將本人或第三人之物交付者，處五年以
下有期徒刑、拘役或科或併科一千元（已提高十倍為一萬元）以下罰金。
以前項方法得財產上不法之利益或使第三人得之者，亦同。
前二項之未遂犯罰之。
刑法第二百二十條
在紙上或物品上之文字、符號、圖畫、照像，依習慣或特約，足以為表示其用意之證
明者，關於本章及本章以外各罪，以文書論。
錄音、錄影或電磁紀錄，藉機器或電腦之處理所顯示之聲音、影像或符號，足以為表
示其用意之證明者，亦同。
稱電磁紀錄，指以電子、磁性或其他無法以人之知覺直接認識之方式所製成之紀錄，
而供電腦處理之用者。
刑法第二百十條
偽造、變造私文書，足以生損害於公眾或他人者，處五年以下有期徒刑。
刑法第二百十六條
行使第二百十條至第二百十五條之文書者，依偽造、變造文書或登載不實事項或使登
載不實事項之規定處斷。


司法院資訊處製作；財團法人民間司法改革基金會備份。
